臺灣高雄地方法院民事簡易判決　　　 110年度雄簡字第1937號
原　　　告　傅琨繼
兼上　一人　陳惠玲
訴訟代理人
被　　　告　吳坤財
上列當事人間損害賠償事件，原告提起刑事附帶民事訴訟，本院
刑事庭移送前來( 109 年審交附民字第651 號) ，本院於民國
111 年1 月20日言詞辯論終結，判決如下：
    主      文
一、被告應給付原告傅琨繼新臺幣貳仟捌佰伍拾元、給付陳惠玲
    新臺幣貳萬玖仟伍佰參拾捌元，及均自民國一百一十年一月
    十一日起至清償日止，按週年利率百分之五計算之利息。
二、原告其餘之訴駁回。
三、訴訟費用由被告負擔。
四、本判決第一項得假執行。但被告如各以新臺幣貳仟捌佰伍拾
    元、新臺幣貳萬玖仟伍佰參拾捌元為原告傅琨繼、陳惠玲供
    擔保後，得免為假執行。
五、原告其餘假執行之聲請駁回
    事實及理由
一、被告經合法通知，未於言詞辯論期日到場，核無民事訴訟法
    第386 條各款所列情，爰依原告聲請，由其一造辯論而為判
    決。
二、原告主張：
  ㈠被告未考領自用小客駕駛執照而於民國109 年7 月31日17時
    10分許，駕駛車牌號碼00-0000 號自用小貨車，在高雄市○
    鎮區○○○路與興發路口西南側，沿興發路由西往東方向逆
    向倒車時，未注意其他車輛及行人而貿然倒車，原告傅琨繼
    同時間騎乘車牌號碼000-0000號普通重型機車搭載原告陳惠
    玲，在上開路口機車待轉區待轉，被告所駕駛之小貨車後車
    尾因而撞擊傅琨繼騎乘之機車，致傅琨繼、陳惠玲當場人車
    倒地，傅琨繼因而受有上下肢多處挫擦傷等傷害，陳惠玲則
    因此受有後頸拉傷、腦震盪、左前胸痛、上腹痛、右髖痛、
    左側無名指挫傷、兩側下肢擦傷等傷害。
  ㈡原告二人得請求被告賠償下列損害：①醫療費用新臺幣( 下
    同) ：17,474元。②精神慰撫金：6 萬元。③來往台北高雄
    交通費10,000元。④工作損害：3 萬元。⑤交通工具損害(
    車損，車主為陳玲玲，已讓與債權予陳惠玲，本院卷第55、
    97頁) ：16,610元。以上合計請求134,084元。
    聲明：被告應給付原告134,084 元及自附民起訴狀繕本送達
    翌日起至清償日止，按週年利率5%計算之利息。願供擔保請
    准宣告假執行。
三、被告經合法通知未到場，亦未提出書狀作何聲明或答辯。
四、本院的判斷：
  ㈠原告主張被告於上開時地因倒車不當，撞及在該處機車待轉
    區待轉之原告傅琨繼騎乘之機車，使原告二人因而受有上開
    傷害之事實，業據原告提出醫療費用收據等為證，並經本院
    刑事庭109 年審交訴字第209 號判處被告有期徒刑確定，而
    被告經合法通知既未到場爭執，亦未提出書狀作何有利於己
    之聲明或答辯以供本院審酌，原告主張自應認為真實；是原
    告依侵權行為法律關係，請求被告賠償損害，即有理由而應
    予准許。
  ㈡原告請求被告賠償之金額以多少為合理，說明如下：
  1.醫療費用17,474元部分：原告經提出醫療費用收據為證( 本
    院卷第57頁之後-95 頁) ，其中傅琨繼支出之醫療費用自付
    額共490 元、陳惠玲自付醫療費用為7,898 元( 卷第135 頁
    ) ，惟其中阮綜合醫院支出之醫療費用額共3,588 元，其餘
    則為市立中醫醫院之醫療費用支出，本院審酌陳惠玲受傷程
    度依其於刑事審理時提出之診斷證明書僅記載急診接受檢查
    及治療，宜休養3 日及門診追縱治療( 本院卷第123 頁背面
    ) ，應認陳惠玲同時併無接受中醫治療之必要，是中醫醫療
    費用不能認為必要醫療費用不應准許；原告得請求之醫療費
    傅琨繼為490 元、陳惠玲為3,588 元範圍內為有理由，超過
    部分則無理由。
  2.來往台北高雄交通費10,000元部分：原告並未提出此部分證
    明，亦未陳明交通費為必要費用之理由( 本院卷第139 頁背
    面)，此部分請求即無理由不應准許。
  3.工作損害3 萬元部分：傅琨繼僅受挫傷之傷害且為學生，並
    無工作損害；陳惠玲依上開診斷證明之記載，應以請求3 日
    不能工作之損害為合理，然原告並未提出薪資證明且自陳無
    法提出( 本院卷第141 頁) ，本院認應依109 年度基本工資
    每月23,800元計算陳惠玲不能工作之損害較為合理，是陳惠
    玲得請求不能工作之損害為2,380 元( 計算式：23,800÷30
    ×3= 2,380，元以下四捨五入，下同) ，其餘金額之請求則
    無理由。
  4.交通工具損害( 車損，車主為陳玲玲，已讓與債權予陳惠玲
    ，本院卷第55、97頁) 16,610元部分：陳惠玲主張車損16,6
    10元，業據提出估價單二紙及債權讓與同意書為證( 本院卷
    第55-59 頁) ，又上開機車為109 年3 月出廠，有行車執照
     可 參( 卷第97頁) 。則機車既非新車，修復時材料更換係
    以新品替換舊品，計算零件材料之損害賠償數額時，應扣除
    折舊部分始屬合理。又依行政院所頒固定資產耐用年數表及
    固定資產折舊率表，機械腳踏車之耐用年數為3 年，依平均
    法計算其折舊結果（即以固定資產成本減除殘價後之餘額，
    按固定資產耐用年數表規定之耐用年數平均分攤，計算折舊
    額），每年折舊率為3 分之1 ，並參酌營利事業所得稅查核
    準則第95條第6 項規定「固定資產提列折舊採用平均法者，
    以1 年為計算單位，其使用期間未滿1 年者，按實際使用之
    月數相當於全年之比例計算之，不滿1 月者，以1 月計」，
    使用至本件交通事故發生之109 年7 月31日，已使用5 月，
    則零件扣除折舊後之修復費用估定為則零件扣除折舊後之修
    復費用估定為14,880元【計算方式：1.殘價＝取得成本÷(
    耐用年數＋1)即16,610÷( 3+1)≒4,153 （小數點以下四捨
    五入）；2.折舊額＝( 取得成本－殘價) ×1/（耐用年數）
    ×（使用年數）即( 16,610－4,153)×1/3 ×（0+5/12）≒
    1,730（小數點以下四捨五入）；3.扣除折舊後價值＝（新
    品取得成本－折舊額）即16,610－1,730 ＝14,880】，陳惠
    玲得請求被告賠償14,880元。
  5.精神慰撫金6 萬元部分( 原告二人各請求3 萬元，本院卷第
    139 頁背面) ：按慰藉金之賠償須以人格權遭遇侵害，使精
    神上受有痛苦為必要，其核給之標準固與財產上損害之計算
    不同，然非不可斟酌雙方身分資力與加害程度，及其他各種
    情形核定相當之數額（最高法院51年台上字第223 號判例意
    旨參照）。原告二人因本件車禍受傷，因此受有相當程度之
    精神痛苦可以認定，請求被告賠償精神慰撫金，即有理由，
    依原告自陳之學歷、職業、收入、資產狀況（本院卷第141
    頁），及兩造之稅務電子閘門財產所得之財產所得資料( 本
    院卷第117 頁) 、原告二人所受程度及被告之過失情節等一
    切情狀，認原告二人請求各30,000元之慰撫金，尚嫌過高，
    傅琨繼得請求被告賠償3,000 元、陳惠玲得請求被告賠償
    20,000元為合理；原告其餘金額之請求即無理由。
  6.原告傅琨繼得請求被告賠償之金額為3,490元( 計算式：490
    +3,000=3,490) 。原告陳惠玲得請求被告賠償之金額為35,
    848 元( 計算式：3,588+2,380+14,880+ 20,000=40,848)。
  ㈢另按保險人依本法規定所為之保險給付，視為被保險人損害
    賠償金額之一部分；被保險人受賠償請求時，得扣除之，強
    制汽車責任保險法第32條定有明文。本件原告傅琨繼因本件
    事故已請領取強制責任保險金640 元、陳惠玲則已領取11,
    310 元，有原告提出之存摺內頁為參（本院卷第143 頁），
    均應予扣除，扣除後，原告傅琨繼尚得請求被告給付之金額
    為2,850 元（計算式：3,490-640=2,850)、陳惠玲得請求被
    告給付之金額為29,538元( 計算式：40,848-11,310=29,538
    ) 。
五、綜上所述，原告二人依民法侵權行為損害賠償法律規定，傅
    琨繼請求被告給付2,850 元、陳惠玲請求被告給付29,538元
    ，及均自起訴狀繕本送達翌日（起訴狀繕本於109 年12月31
    寄存送達，附民卷第13頁送達證書）之110 年1 月11日起至
    清償日止，按週年利率5 ％計算之利息，為有理由，應予准
    許，原告二人逾此範圍之請求，則無理由，應予駁回。
六、本判決第1 項係依民事訴訟法第427 條所規定之適用簡易訴
    訟程序所為被告敗訴之判決，爰依同法第389 條第1 項第3
    款規定依職權宣告假執行。併依同法第392 條第2 項規定諭
    知被告得供相當擔保金額後免為假執行。原告敗訴部分假執
    行之聲請即無理由而應併予駁回。
七、結論：本件原告之訴為一部有理由、一部無理由。因此判決
    如主文。本件訴訟費用酌情認應全部由被告負擔。
中    華    民    國   111    年    2     月    15    日
                  高雄簡易庭  法  官    林玉心
以上正本係照原本作成。
如不服本判決，應於送達後20日內，向本院提出上訴狀並表明上
訴理由，如於本判決宣示後送達前提起上訴者，應於判決送達後
20日內補提上訴理由書（須附繕本）。
中    華    民    國   111    年    2     月    15    日
                              書記官    李月君
